【裁判字號】    98,事聲,89
【裁判日期】    980909
【裁判案由】    聲明異議
【裁判全文】
臺灣板橋地方法院民事裁定              98年度事聲字第89號
聲  明  人  台新國際商業銀行股份有限公司
即債權人
法定代理人  蔡孟峰
聲  明  人  遠東國際商業銀行股份有限公司
即債權人
法定代理人  甲○○
上列聲明人即債權人對於本院司法事務官於民國98年6 月10日所
為之98年度司執消債更字第98號認可更生方案裁定聲明異議，本
院裁定如下：
    主  文
異議駁回。
程序費用由聲請人負擔。
    理  由
一、按關於更生或清算之程式，除本條例別有規定外，準用民事
    訴訟法之規定，消費者債務清理條例第15條定有明文。復按
    當事人對於司法事務官處理事件所為之終局處分，得於處分
    送達後10日之不變期間內，以書狀向司法事務官提出異議。
    司法事務官認前項異議有理由時，應另為適當之處分；認異
    議為無理由者，應送請法院裁定之。法院認第一項之異議為
    有理由時，應為適當之裁定；認異議為無理由者，應以裁定
    駁回之，民事訴訟法第240 條之4 第1 至3 項亦定有明文。
    次按債務人有薪資、執行業務所得或其他固定收入，法院認
    更生方案之條件公允者，得不經債權人會議可決，逕依債務
    人之聲請或依職權以裁定認可更生方案，消費者債務清理條
    例第64條第1 項定有明文。次按消費者債務清理條例之制定
    ，乃為使負債務之消費者得依本條例所定程式清理其債務，
    保障債權人之公平受償，以謀求消費者經濟生活之更生，故
    除有本條例第63條第1 項、第64條第2 項所定之情形外，法
    院得斟酌裁量認可更生方案。又法院逕行裁定認可更生方案
    前，應將更生方案之內容及債務人之財產及收入狀況報告書
    通知債權人，並使債權人有陳述意見之機會，惟債權人所為
    之陳述，僅供法院判斷是否逕行裁定認可更生方案之參考，
    並無拘束法院之效力。
二、異議意旨略以：
    (一)聲明人台新國際商業銀行股份有限公司（下稱台新銀行部
      分）部分：
      債務人之妹其扶養義務人應為直系血親，鈞院以債務人之
      父多年音訊全無，認債務人之父不需負擔扶養費用於法有
      誤；另債務人之母偶有連絡，認亦無法負擔扶養債務人之
      妹之責任，即要求扶養義務轉嫁之債務人，違反民法第
      1114條之扶養責任，更生方案認可裁定未就上述審酌考量
      ，損及債務人權益。
    (二)聲明人遠東國際商業銀行股份有限公司（下稱遠東銀行）
      部分：
      法院認可之更生方案8 年96期清償金額為新台幣（下同）
      1,056,000 元、償還成數僅有27% 。惟本案債務人每月薪
      資約28,000元，加上妹妹每月領取殘障津貼3,000 元，因
      而每月實際收入有31,000元，另每月支出本行認應以行政
      院主計處公佈之台北縣最低生活標準10,792元限縮債務人
      支出，妹妹依附債務人生活，本行主張以上開金額之6 成
      即6,475 元限縮債務人妹之支出數額，因此債務人每月預
      估支出為17,267 元 ，債務人每月可用餘額為13,733元，
      是故本行建議本案更生方案之每期應付款應調升至
      13,733元，償還成數為33.97%，方屬合理。
三、本件債務人乙○○聲請更生，前經本院以97年度消債更字第
    701 號民事裁定開始更生程式在案，有上開裁定在卷可參。
    而相對人確有薪資收入及受薪情形，亦有95年度及96年度綜
    合所得稅各類所得資料清單附於97年度消債更字第701 號卷
    可憑。本院裁准相對人開始更生程式後，相對人提出更生方
    案，以其每月基本薪資28,000元，扣除每月必要支出後，以
    每期11,000元均作為更生還款金額，清償期8 年，共96期，
    總清償金額1,056,000 元，清償成數為27%。本院司法事務
    官以該更生方案係公允適當且可行，予以認可。經查：
    (一)按負扶養義務者有數人時，應依左列順序定其履行義務之
      人：一、直系血親卑親屬。二、直系血親尊親屬。三、家
      長。四、兄弟姊妹。五、家屬。六、子婦、女婿。七、夫
      妻之父母。民法第1115條第1 項定有明文。查債務人之妹
      曹玉蓮為73年1 月3 日生，為重度肢障，每月僅領有
      3,000 元之殘障補助，有殘障手冊及存摺之影本附於本院
      97年度消債更字第701 號卷可稽，其無謀生能力且無法維
      持生活。而債務人之父多年音訊全無，母親雖偶有聯絡，
      亦無法撫養曹玉蓮，則債務人主張應由其負扶養義務，尚
      非無據。異議人台新銀行未慮及曹玉蓮之父母事實上無法
      履行扶養義務，徒以更生方案由債務人負扶養義務，違反
      民法上開規定云云，不足採取。
    (二)又查，債務人每月薪資收入28,000元，居住於臺北縣，依
      行政院主計處公佈之98年度臺灣省每人每月最低生活費用
      為10,792元，再加計聲請人負擔其妹每月6,000 元之生活
      費用，其每月僅餘11,208元得供清償債務。則其提出分96
      期，每期按月清償11,000元之更生方案，清償總金額
      1,056,000 元、償還成數27% ，堪稱公允。異議人遠東銀
      行認應將債務人之妹曹玉蓮每月3,000 元之殘障補助，列
      計為債務人之收入，將每月清償金額提高為13,733元云云
      ，惟上開臺灣省每人每月最低生活費用，係包含食、衣、
      住、行之最低生活費用，異議人台新銀行認就曹玉蓮部分
      應再以六折計算，顯過於苛刻，且屬無據。又上開殘障補
      助，係屬曹玉蓮之所得，無從計為債務人可支配處分之所
      得，且而債務人每月僅負擔曹玉蓮6,000 元之生活費用，
      低於上開最低生活費用部分，尚須賴曹玉蓮之殘障補助以
      為支應。異議人遠東銀行執之主張應再提高債務人分期清
      償之金額云云，不足採取。
四、綜上所述，本件經司法事務官斟酌債務人所提更生方案，每
    月1 期，每期清償11,000元，為期8 年共96期之清償總金額
    達1,056,000 元，已達總債務金額之約27% ，應認其條件核
    屬公允、適當、可行。又查無債務人有消費者債務清理條例
    第63條或第64條第2 項所定不應認可之消極事由存在，乃逕
    依同條例第64條第1 項裁定予以認可債務人所提更生方案，
    經核並無不合。此外，聲明人亦未能具體指出債務人有何本
    條例第63條及第64條第2 項之情事。從而，聲明人之異議為
    無理由，應予駁回，揆諸前揭條文，爰裁定如主文。
中    華    民    國    98    年    9     月    9     日
                  民事第二庭   法  官  陳麗玲
以上正本係照原本作成
如不服本裁定，應於裁定送達後10日之不變期間內，向本院提出
抗告狀，並繳納抗告費新臺幣1,000元
中    華    民    國    98    年    9     月    9     日
                                書記官  粘建豐


司法院資訊處製作；財團法人民間司法改革基金會備份。
